【裁判字號】    98,易,195
【裁判日期】    980413
【裁判案由】    詐欺
【裁判全文】
臺灣彰化地方法院刑事判決               98年度易字第195號
公  訴  人  臺灣彰化地方法院檢察署檢察官
被      告  丙○○
上列被告因詐欺案件，經檢察官提起公訴（97年度偵字第10069
號），及移送併案審理（98年度偵字第2157號），本院合議庭裁
定改由受命法官獨任以簡式審判程序審理，判決如下：
    主  文
丙○○幫助犯詐欺取財罪，累犯，處有期徒刑伍月，如易科罰金
，以新臺幣壹仟元折算壹日。
    犯罪事實
一、丙○○前因施用第一、二級毒品案件，經本院於民國94年2
    月22日，以93年度訴字第1153號各判處有期徒刑10月、5 月
    ，應執行有期徒刑1 年2 月確定；又因施用第一、二級毒品
    案件，經本院於95年4 月11日，以95年度訴字第261 號各判
    處有期徒刑1 年、7 月，應執行有期徒刑1 年5 月確定，與
    上開罪刑接續執行；嗣於96年4 月25日縮短刑期假釋，於假
    釋中再因中華民國96年罪犯減刑條例視為已減其宣告刑，並
    於96年7 月16日執行完畢。詎其仍不知悛悔改過，在可預見
    他人刻意蒐集郵局、銀行存摺、金融卡、印章、密碼及語音
    轉帳密碼使用，將可藉由蒐集之郵局、銀行存摺、金融卡、
    印章、密碼及語音轉帳密碼，遂行以詐欺取財為目的犯行，
    且其發生並不違背其本意的情況下，基於幫助詐欺取財之不
    確定故意，於97年9 月9 日中午12時許，在彰化商業銀行員
    林分行（下稱彰化銀行）門口，以合計新臺幣（下同）4 千
    元之代價，同時將其於97年9 月9 日先後在兆豐國際商業銀
    行員林分行（下稱兆豐銀行）所申設，帳號00000000000 號
    、彰化商業銀行所申設，帳號00000000000000號之存摺、金
    融卡、提款密碼、印章等物交予真實姓名年籍不詳自稱「陳
    老師」之成年男子。嗣上開存摺等物即輾轉由姓名年籍不詳
    之成年人所組成之詐欺集團取得，後該詐欺集團即共同基於
    意圖為自己不法所有之犯意聯絡，推由其成員中之一人或數
    人，分別於：(一)97年9 月17日下午1 時40分許，撥打住在高
    雄市之甲○○電話，自稱「臺北市刑警大隊人員」、「郭檢
    察官」之人，佯稱其遭懷疑為詐騙集團份子，故需配合秘密
    調查，要求其將帳戶內之存款匯入指定帳戶代為處理等語，
    致甲○○陷於錯誤，乃於97年9 月18日，匯款119,000 元至
    上開彰化銀行帳戶內；(二)97年9 月18日上午11時7 分許，撥
    打住在臺中縣之乙○○○電話，自稱「臺北市刑警大隊之吳
    刑警」、「臺北地檢署之林書記官」之人，佯稱乙○○○之
    個人資料遭詐騙集團利用而申請帳戶，指示其將現有帳戶內
    之存款匯入指定帳戶等語，致乙○○○陷於錯誤，乃於同日
    上午11時30分許，匯款34 2,000元至上開兆豐銀行帳戶內。
    嗣甲○○、乙○○○於匯款後，均發覺受騙，報警處理，始
    循線查獲上情。
二、案經彰化縣警察局員林分局報請臺灣彰化地方法院檢察署檢
    察官偵查起訴。
    理  由
一、按除被告所犯為死刑、無期徒刑、最輕本刑為3 年以上有期
    徒刑之罪或高等法院管轄第一審案件者外，於刑事訴訟法第
    273 條第1 項程序進行中，被告先就被訴事實為有罪之陳述
    時，審判長得告知被告簡式審判程序之旨，並聽取當事人、
    代理人、辯護人及輔佐人之意見後，裁定進行簡式審判程序
    ；除簡式審判程序、簡易程序及第376 條第1 款、第2 款所
    列之罪之案件外，第一審應行合議審判，刑事訴訟法第273
    條之1 第1 項、第284 條之1 分別定有明文。本件被告丙○
    ○所犯係死刑、無期徒刑、最輕本刑為3 年以上有期徒刑或
    高等法院管轄第一審案件以外之罪，並於本院行準備程序時
    就被訴事實為有罪之陳述，本院合議庭依前揭規定，經評議
    結果，裁定改由受命法官獨任行簡式審判程序，先予敘明。
二、上開犯罪事實，業據被告於本院審理時坦承不諱，核與證人
    甲○○、乙○○○於警詢中所述情節相符，並有個人戶顧客
    資料卡、彰化銀行存摺存款－交易明細查詢、存款憑條、兆
    豐銀行員林分行97年12月22日（97）兆銀員聯字第0387號函
    附客戶歷史檔交易明細查詢表、新台幣存摺類存款存款憑條
    副本聯附卷可稽（見97年度偵字第10069 號卷第6 、9 、11
    3 、135 、136 頁）；此外，復有高雄市政府警察局楠梓分
    局加昌派出所受理刑事案件報案三聯單、受理詐騙帳戶通報
    警示簡便格式表、內政部警政署反詐騙案件紀錄表、臺中縣
    警察局太平分局太平派出所受理刑事案件報案三聯單、受理
    詐騙帳戶通報警示簡便格式表、內政部警政署反詐騙諮詢專
    線紀錄表在卷可證（見97年度偵字第10069 號卷第12至15、
    111 、112 、114） ，足認被告自白與事實相符，本件事證
    明確，被告犯行洵堪認定。
三、按刑法關於犯罪之故意，係採希望主義，於直接故意，須行
    為人對於構成犯罪之事實，具備明知及有意使其發生之兩個
    要件；於間接故意，須行為人對於構成犯罪之事實，具備預
    見其發生及其發生不違背行為人本意之兩個要件（最高法院
    22年上字第4229號判例參照）。郵局、銀行存摺及金融卡僅
    係供使用人作為存款、提款、匯款或轉帳之工具，本身並無
    經濟或交易之價值。且一般人在正常情況下，均得自行向郵
    局、銀行申請開立存款帳戶而領取郵局、銀行存摺及金融卡
    使用，並無特定身分之限制。苟非意在將該郵局、銀行存款
    帳戶作為犯罪之不法目的或掩飾真實身分，實無蒐集他人郵
    局、銀行存摺或金融卡之必要。是被告對於蒐集其郵局、銀
    行存摺、金融卡、印章、密碼及語音轉帳密碼的人，將用以
    作為詐欺之不法目的使用，顯然預見其發生，且對該人實際
    利用前開帳戶作為詐欺使用結果之發生，亦不違背其本意。
    次按，刑法上之幫助犯，係指以幫助之意思，對於正犯資以
    助力，而未參與實施犯罪之行為者而言，最高法院49年臺上
    字第77號判例著有明文可資參考。本案之正犯為由不詳姓名
    年籍之成年人所組成之詐欺集團，渠等向被害人詐騙財物，
    正犯所為各係犯刑法第339 條第1 項之詐欺取財罪；是核被
    告所為，係犯刑法第30條第1 項前段、第339 條第1 項之幫
    助詐欺取財罪。又被告同時提供2 本金融帳戶之存摺、提款
    卡及密碼，僅有一幫助詐欺之行為，其有數名被害人者，即
    屬一行為觸犯數罪名之想像競合犯（最高法院98年度臺非字
    第30號判決意旨參照）；至檢察官移送併案審理部分（98年
    度偵字第2157號），因與起訴部分具有上開想像競合犯之審
    判不可分關係，本院自應加以審究，併予敘明。又被告前因
    施用第一、二級毒品案件，經本院於94年2 月22日，以93年
    度訴字第1153號各判處有期徒刑10月、5 月，應執行有期徒
    刑1 年2 月確定；又因施用第一、二級毒品案件，經本院於
    95年4 月11日，以95年度訴字第261 號各判處有期徒刑1 年
    、7 月，應執行有期徒刑1 年5 月確定，與上開罪刑接續執
    行；嗣於96年4 月25日縮短刑期假釋，於假釋中再因中華民
    國96年罪犯減刑條例視為已減其宣告刑，並於96年7 月16
    日執行完畢等情，有臺灣高等法院被告前案紀錄表、臺灣彰
    化地方法院檢察署刑案資料查註紀錄表附卷可稽，其於徒刑
    之執行完畢後，5 年內故意再犯本案有期徒刑以上之罪，為
    累犯，應依刑法第47條第1 項之規定，加重其刑；被告以幫
    助他人詐欺取財之意思，參與犯罪構成要件以外之行為，為
    幫助犯，依刑法第30條第2 項之規定，按正犯之刑減輕之，
    並依刑法第71條第1 項之規定，先加後減之。爰審酌被告為
    圖己利，隨意交付上開金融帳戶供他人非法使用，不僅助長
    社會犯罪風氣，更導致真正犯罪者逍遙法外，其行為殊屬不
    當，惟念及被告本身並未實際參與本件詐欺取財之犯行，責
    難性較小，且犯後於本院審理時尚知坦承犯行，態度良好等
    一切情狀，量處如主文所示之刑，並諭知易科罰金之折算標
    準。
據上論斷，應依刑事訴訟法第273 條之1 第1 項、第299 條第1
項前段，刑法第30條第1 項、第2 項、第339 條第1 項、第55條
、第47條第1 項、第41條第1 項前段，刑法施行法第1 條之1 ，
判決如主文。
中    華    民    國    98    年    4     月    13    日
                  刑事第三庭          法  官  戰諭威
以上正本證明與原本無異。
如不服本判決應於收受判決後10日內向本院提出上訴書狀，並應
敘述具體理由；其未敘述上訴理由者，應於上訴期間屆滿後20日
內向本院補提理由書 (均須按他造當事人之人數附繕本)「 切勿
逕送上級法院」。
告訴人或被害人對於判決如有不服具備理由請求檢察官上訴者，
其上訴期間之計算係以檢察官收受判決正本之日期為準。
中    華    民    國    98    年    4     月    13    日
                                      書記官  陳佳宏
附錄本判決論罪之法條：
中華民國刑法第30條：
幫助他人實行犯罪行為者，為幫助犯。雖他人不知幫助之情者，
亦同。
幫助犯之處罰，得按正犯之刑減輕之。
中華民國刑法第339條：
意圖為自己或第三人不法之所有，以詐術使人將本人或第三人之
物交付者，處 5 年以下有期徒刑、拘役或科或併科 1 千元以下
罰金。
以前項方法得財產上不法之利益或使第三人得之者，亦同。
前二項之未遂犯罰之。


司法院資訊處製作；財團法人民間司法改革基金會備份。
